臺灣臺北地方法院小額民事判決
111年度北小字第307號
原      告  張雅婷  

被      告  伊麗絲美容館即黃鈺蓁

訴訟代理人  張惠美  
上列當事人間請求返還價金事件，本院於民國一百一十一年七月
二十日言詞辯論終結，判決如下︰
    主    文
被告應給付原告新臺幣陸萬捌仟伍佰貳拾玖元，及自民國一百一
十年十二月二十二日起至清償日止，按年息百分之五計算之利息
。
訴訟費用新臺幣壹仟元由被告負擔。
本判決得假執行。但被告如以新臺幣陸萬捌仟伍佰貳拾玖元預供
擔保後，得免為假執行。
    事    實
甲、原告方面：
一、聲明：㈠如主文第一項所示；㈡原告願供擔保請准宣告假執行
    。
二、陳述略稱：
  ㈠緣原告於民國一百零六年五月九日向被告伊麗絲美容館即黃
    鈺蓁購買一百五十堂總價額新臺幣（下同）九萬九千八百元
    之美容課程（下稱系爭交易），並於一百一十年九月十五日
    以書面向被告提出終止系爭交易並要求返還剩餘一百零三堂
    之契約剩餘比例價金共六萬八千五百二十九元〔計算式：（9
    9,800÷150）×103≒68,529，元以下四捨五入〕，詎被告拒絕
    終止契約並拒絕返還剩餘比例契約價金，故原告於一百一十
    年九月十九日向臺北市政府消費者保護官申請消費爭議申訴
    ，惟最終於一百一十年十一月五日雙方協商不成立，爰依修
    正前瘦身美容定型化契約應記載事項第十條規定提起本件訴
    訟。
　㈡本件係被告不願意依比例返還，被告所提紀錄卡原本就是全
    部的資料，並沒有另外一份書面契約。原告後面購買之課程
    跟前面不一樣，原告表示要求退費後，被告才說可以讓原告
    做想做的課程。被告堅持賣的是產品而非系爭交易，若被告
    販售的是產品，所有美容相關產品皆應有對應之產品容量、
    說明、有效期限、使用方法，為何購買證明僅有堂數，而無
    相關之產品資訊，且如販售的是商品，為何於購買證明上並
    未註記使用期限。又購買證明上並無註明不可退款，若被告
    無法證明販售的是產品，則被告拒絕按比例退款之依據為何
    ？兩造當初沒有約定終止契約手續費，另並未看到產品使用
    剩多少，不知道有沒有拆封沒用完的產品。
　㈢原告之後購買的東西不一樣，原告當然有問前面購買的能不
    能轉換，但是遭到被告拒絕以後才去做第四次、第五次的購
    買。如果是賣產品為什麼要用堂數算，而且上面也是單堂體
    驗價，不知道產品要怎麼轉換成堂數。
三、證據：提出系爭交易堂數及產品購買明細影本各一件、兩造
    Line對話紀錄截圖影本一件及臺北市政府消費者保護官協商
    消費爭議案紀錄影本一件為證。
乙、被告方面：
一、聲明：㈠原告之訴及假執行之聲請均駁回；㈡如受不利判決，
    願供擔保請准宣告免為假執行。
二、陳述略稱：
  ㈠關於原告之請求，當初是賣產品，並不是賣堂數，因為產品
    可以用多久可以計算，所以才會換算堂數，產品是請買方帶
    回去，但買方常常表示不會用。一般保養品大概三至五年，
    被告的產品是三年，但原告並不是一百零六年五月九日購買
    以後就沒有再買，一百零六年十月十四日又購買了一萬九千
    八百元全部使用完畢，一百零八年四月二十八日購買了三萬
    九千八百元也全部使用完畢，雖然一百零六年的產品過期，
    被告也願意用等值的商品繼續服務，但原告都不願意，事隔
    五年到現在才請求不是很合理。
  ㈡被告銷售方式係販賣產品而非課程，故才會每次使用每一堂
    收取服務費用三百九十九元。所謂「堂數」係對客人之保障
    ，保障一套產品可以幫客人服務的次數，而非是賣課程，應
    無瘦身美容定型化契約應記載及不得記載事項之適用，原告
    使用已經超出購買金額。
  ㈢原告共計在被告店內購買產品五次，第一、二、四、五次購
    買之產品均已使用完畢，唯獨第三次購買的產品要求退還，
    且要求退還的產品是一百零六年五月九日購買，卻直至一百
    一十年九月五日才提出因不能到店使用才要求退還價金，顯
    不合理。
  ㈣原告使用剩下產品價值多少被告沒辦法回答，其實時間過這
    麼久已經過期，很質疑為什麼原告第四次、第五次購買的產
    品都用完了，為什麼第三次購買的不先用，然後再來要求退
    款，應該是第三次做活動非常便宜才會留著有現在這個產品
    照片，如果原告要過期的產品可以還給原告，或是被告可以
    更有誠意送一套等值的產品給原告，畢竟原告是長期的顧客
    ，事實上被告是賣產品才會有這麼多產品。其實原告就第三
    次購買的部分如果是照原先的體驗價來算，使用的金額也超
    過購買的金額。
三、證據：提出兩造Line對話紀錄截圖影本一疊、原告購買明細
    一件、原告購買產品體驗價暨價格目錄相關資料一件、訴外
    人相關課程非優惠價之VIP會員理療紀錄卡影本四件、產品
    照片影本五紙及原告VIP會員理療紀錄卡原本一件（已當庭
    發還）為證。
    理    由
一、程序方面：按不變更訴訟標的，而補充或更正事實上或法律
    上之陳述者，非為訴之變更或追加，民事訴訟法第二百五十
    六條定有明文，此項規定於小額訴訟程序準用之（民事訴訟
    法第四百三十六條之二十三、第四百三十六條第二項參照）
    。經查：㈠本件原告起訴狀原記載被告為「蒂曼妮名媛店」
    ，嗣於一百一十一年一月二十日具狀更正被告為「伊麗絲美
    容館即黃鈺蓁」，參酌前揭規定，程序並無不合，應予准許
    ；㈡本件原告原主張請求權基礎為依瘦身美容定型化契約應
    記載事項第十四條，並未考慮此係兩造締約後修正之規定，
    嗣於本院一百一十一年五月二十六日言詞辯論期日當庭更正
    請求權基礎為依修正前瘦身美容定型化契約應記載事項第十
    條，核屬更正事實上及法律上陳述，參酌前揭規定，程序亦
    無不合，應予准許。
二、原告主張意旨略以：原告於一百零六年五月九日向被告購買
    一百五十堂總價額九萬九千八百元之系爭交易，並於一百一
    十年九月十五日以書面向被告提出終止契約並要求返還系爭
    交易剩餘之一百零三堂之契約剩餘比例價金六萬八千五百二
    十九元，然被告拒絕終止契約並返還剩餘比例契約價金，爰
    依修正前瘦身美容定型化契約應記載事項第十條提起本件訴
    訟等語。被告答辯意旨則以：被告銷售方式係販賣產品而非
    課程，所謂「堂數」係對客人之保障，保障一套產品可以幫
    客人服務的次數，而非是賣課程，應無瘦身美容定型化契約
    應記載及不得記載事項之適用，原告已消費之課程係體驗價
    ，已消費之金額超過購買金額，請求駁回原告之訴等語置辯
    。兩造對於系爭交易價額為九萬九千八百元，約定一百五十
    堂課程，原告業已付款，尚有一百零三堂課程未上，且系爭
    交易欠缺書面契約，不存在終止契約手續費之約定並無爭執
    ，兩造爭執重點在於：被告係販賣產品或販賣課程？系爭交
    易是否為瘦身美容契約？有無瘦身美容定型化契約應記載事
    項及不得記載事項之適用？原告請求返還價金六萬八千五百
    二十九元及法定利息是否有據？爰說明如后。
三、按當事人互相表示意思一致者，無論其為明示或默示，契約
    即為成立。當事人對於必要之點，意思一致，而對於非必要
    之點，未經表示意思者，推定其契約為成立，關於該非必要
    之點，當事人意思不一致時，法院應依其事件之性質定之，
    民法第一百五十三條定有明文，亦即契約之成立仍應以當事
    人互相表示意思一致為前提，只是在當事人如僅就契約必要
    之點互相表示意思一致，但對契約非必要之點，如無從得悉
    雙方有無明示或默示意思表示可知其是否一致時，則由法律
    「推定」其契約成立。次按消費者保護法第十七條第一、四
    、五項分別規定：「中央主管機關得選擇特定行業，公告規
    定其定型化契約應記載或不得記載之事項。」、「違反前項
    公告之定型化契約，其定型化契約條款無效。該定型化契約
    之效力，依前條規定定之。」、「中央主管機關公告應記載
    之事項，雖未記載於定型化契約，仍構成契約之內容。」。
    再按行政院衛生署九十年八月十四日衛署食字第0900045668
    號函公告修正前瘦身美容定型化契約應記載事項第十條關於
    實施後消費者任意終止契約之退費標準規定：「甲方（瘦身
    美容消費者）於瘦身美容課程實施後因甲方任意終止本契約
    者，乙方（瘦身美容業者）應於終止日後ˍ日內（不得逾三
    十日）將已收取之費用扣除已接受服務之費用，並扣除已提
    領並拆封之附屬商品金額，及再扣除終止契約手續費後退還
    於甲方。前項之終止契約手續費，係指價金總額扣除已接受
    服務之費用，及已提領並拆封之附屬商品價額後之剩餘金額
    之百分之ˍ（但其最高金額不得逾上述金額之百分之十）。
    若未約定終止契約手續費之金額時，乙方不得扣除終止契約
    手續費。第一項之已提領並拆封之附屬商品，係指已拆封使
    用之最小消費包裝商品，其以整組或量販方式行銷而未拆封
    使用之最小消費包裝商品仍屬未拆封。已接受服務及已提領
    並拆封附屬商品之價格，以契約所定單價為準，未約定單價
    者，以平均價格或市價為準。」。末按民事訴訟法第二百七
    十七條規定：「當事人主張有利於己之事實者，就其事實有
    舉證之責任。但法律別有規定，或依其情形顯失公平者，不
    在此限。」，又原告對於自己主張之事實已盡證明之責後，
    被告對其主張，如抗辯其不實並提出反對之主張者，則被告
    對其反對之主張，亦應負證明之責，此為舉證責任分擔之原
    則（最高法院十八年上字第二八五五號裁判意旨參照）。
四、經查：㈠原告主張之事實，已據其提出系爭交易堂數及產品
    購買明細影本一件、兩造Line對話紀錄截圖影本一件及臺北
    市政府消費者保護官協商消費爭議案紀錄影本一件為證，經
    核對相關證物原本無訛，本件系爭交易並無書面契約，僅有
    產品購買明細（即紀錄卡），依民法第一百五十三條第二項
    之規定，兩造間在本件系爭交易之具體權利義務內容，即應
    由本院依事件之性質定之；㈡兩造對於被告係販賣產品或販
    賣課程，系爭交易是否為瘦身美容契約，有無瘦身美容定型
    化契約應記載事項及不得記載事項之適用有爭執，然系爭交
    易成立於一百零六年五月九日，相關產品又由被告保管，如
    若被告係單純販賣產品，理應於產品過期前即將產品交付原
    告，以避免產品過期喪失價值，但實際上被告卻放任產品過
    期並於本院一百一十一年七月二十日言詞辯論期日陳稱：「
    …剩下產品價值多少我沒辦法回答，其實時間過這麼久已經
    過期了…。」（參本院卷第一四三頁），再參酌被告依系爭
    交易所應提供者除商品外，另包含美容課程服務，足信系爭
    交易係販賣課程，商品為附屬性質，契約性質為瘦身美容契
    約，應有瘦身美容定型化契約應記載事項及不得記載事項之
    適用；㈢系爭交易之性質既為瘦身美容契約，兩造又欠缺書
    面契約，依消費者保護法第十七條第五項規定，行政院公告
    之「瘦身美容定型化契約應記載事項及不得記載事項」構成
    兩造契約之內容，然系爭交易於一百零六年五月九日成立後
    ，「瘦身美容定型化契約應記載事項及不得記載事項」經公
    告修正，本件應依系爭交易締約時點，以修正前「瘦身美容
    定型化契約應記載事項及不得記載事項」之規定為兩造間之
    契約內容；㈣原告依修正前瘦身美容定型化契約應記載事項
    第十條第一項之規定，在瘦身美容契約中享有任意終止權，
    即不附理由單方終止契約之權利，原告提出之臺北市政府消
    費者保護官協商消費爭議案紀錄內容，更顯示原告基於前揭
    任意終止權向被告請求依比例退款，不為被告所接受，兩造
    於一百一十年十一月五日協商不成立，惟原告主張已向被告
    明確表示終止系爭交易，依上揭說明，原告之終止契約應屬
    合法有效；㈤被告雖另辯稱原告已消費之課程係體驗價，原
    告已消費之金額超過購買金額云云，然被告雖區分優惠之體
    驗價與一般價格，但如前所述，兩造間並無書面契約，並未
    約定原告主張終止契約時，已使用之體驗價堂數必須改以一
    般價格計算，被告此項抗辯自屬無據；㈥依修正前瘦身美容
    定型化契約應記載事項第十條第一項之規定，原告請求依課
    程比例退費時，被告得依約扣除已提領並拆封之附屬商品金
    額，及再扣除終止契約手續費，然被告自承附屬商品業已過
    期，顯然已喪失價值，並不存在「已提領並拆封之附屬商品
    金額」於交還商品予原告後得予扣除之附屬商品金額，另兩
    造對於欠缺書面契約，不存在終止契約手續費之約定亦無爭
    執，故亦無終止契約手續費得予扣除，從而，原告要求返還
    剩餘一百零三堂之契約剩餘比例價金共六萬八千五百二十九
    元〔計算式：（99,800÷150）×103≒68,529，元以下四捨五入
    〕，應屬有據；㈦如前所述，原告起訴前已對原告提出前揭請
    求而協商不成立，則原告以起訴日起算請求被告給付法定遲
    延利息，亦屬有據。
五、綜上所述，原告本於修正前瘦身美容定型化契約應記載事項
    第十條規定行使任意終止權後，請求被告給付六萬八千五百
    二十九元及如主文第一項所示之利息，為有理由，應予准許
    。
六、本件係小額程序所為被告敗訴之判決，依民事訴訟法第四百
    三十六條之二十規定，應依職權宣告假執行。並依同法第三
    百九十二條第二項規定，依被告聲請宣告被告預供擔保後得
    免為假執行。
七、本件訴訟費用額，依後附計算書確定如主文所示金額。
八、本件事證已臻明確，兩造其餘攻擊防禦方法，於本判決結果
    不生影響，爰不一一論述，併此敘明。
九、據上結論，原告之訴為有理由，依民事訴訟法第七十八條，
    判決如主文。
中　　華　　民　　國　　111 　年　　8 　　月　　18　　日
　　　　　　　　　　          臺北簡易庭   
　　　　　　　　　　          法      官  文衍正
以上正本係照原本作成。
如對本判決不服，須於判決送達後二十日內向本庭（臺北市○○○
路○段○○○○○巷○號）提出上訴狀。（須按他造當事人之人數附繕
本）。如委任律師提起上訴者，應一併繳納上訴審裁判費。
中　　華　　民　　國　　111 　年　　8 　　月　　18　　日
  　　　　　　　　　　　　　　書  記  官  高秋芬
訴訟費用計算書：
項        目             金  額（新臺幣）        備  註
第一審裁判費　　           1,000元
合　　　　計　　     　    1,000元 

附錄：
一、民事訴訟法第四百三十六條之二十四第二項：
    對於小額程序之第一審裁判上訴或抗告，非以其違背法令為
    理由，不得為之。
二、民事訴訟法第四百三十六條之二十五：
    上訴狀內應記載上訴理由，表明下列各款事項：
    (一)原判決所違背之法令及其具體內容。
    (二)依訴訟資料可認為原判決有違背法令之具體事實。